【裁判字號】    95,中交簡上,767
【裁判日期】    951228
【裁判案由】    過失傷害
【裁判全文】
臺灣臺中地方法院刑事判決         95年度中交簡上字第767號
上  訴  人  甲○○
（即被告）
上列上訴人即被告因過失傷害案件，不服本院臺中簡易庭九十五
年度中交簡字第一五一四號中華民國九十五年九月二十七日第一
審簡易判決（起訴案號：臺灣臺中地方法院檢察署九十五年度偵
字第一六八二七號），提起上訴，本院管轄之第二審合議庭判決
如下：
    主  文
原判決撤銷。
甲○○因過失傷害人，處拘役肆拾日，如易科罰金，以銀元參佰
元即新臺幣玖佰元折算壹日。緩刑貳年。
    犯罪事實
一、甲○○（聲請簡易判決處刑書均誤繕為徐于呈）於民國九十
    五年三月十日晚間，騎乘車牌號碼ＪＪＴ─六一七號重型機
    車，沿臺中市○○路由西向東方向行駛，明知特種閃光號誌
    之閃光黃燈表示「警告」，車輛應減速接近，注意安全，小
    心通過，竟仍於當日二十一時三十七分，騎乘上開機車行經
    西屯路與日興路口之設有閃光黃燈號誌之交岔路口時，未減
    速慢行，而依當時係柏油路面，路面乾燥無缺陷，亦無障礙
    物，視距良好，並無不能注意之情事，竟疏未注意。適有陳
    福棋騎乘車牌號碼ＨＪ六─一七一號重型機車，沿臺中市○
    ○區○○路自南往北行駛，明知特種閃光號誌之閃光紅燈表
    示「停車再開」，車輛應減速接近，先停止於交岔路口前，
    讓幹道車優先通行後認為安全時，方得續行，且汽車駕駛人
    飲用酒類後其吐氣所含酒精濃度超過每公升零點二五毫克或
    血液中酒精濃度超過百分之零點零五以上者，不得駕車等情
    ，同亦疏未能注意，竟酒後駕車且行經該交岔路口時未能減
    速慢行，讓顯示閃光黃燈號誌之幹道車先行。以致在該西屯
    路與日興路之交岔路口時，甲○○所騎乘機車之車前頭與陳
    福棋所騎乘機車之車前頭發生碰撞，雙方均因而倒地。甲○
    ○肇事後，在有偵查犯罪職務之機關發覺前，立即以其所有
    0000000000號行動電話向警察機關報案，請求救
    護車前往處理，並於警方到達現場時，即向警方坦承自首而
    接受裁判。陳福棋經警測得其血液中之酒精濃度值為每分公
    升達一九三點四毫克，相當於每公升零點九二毫克。
二、案經陳福棋訴請臺灣臺中地方法院檢察署檢察官偵查後，聲
    請簡易判決處刑。
    理    由
一、訊據上訴人即被告甲○○（下簡稱被告）對於上開犯罪事實
    均坦承不諱，核與告訴人陳福棋於檢察官偵訊時以證人身分
    具結證述情節相符，復有告訴人之診斷證明書、道路交通事
    故現場圖、道路交通事故調查報告表(一)、(二)、現場照片、告
    訴人之中國醫藥大學附設醫院檢驗檢查報告書等件在卷可徵
    。而按特種閃光號誌之閃光黃燈表示「警告」，車輛應減速
    接近，注意安全，小心通過，為道路交通標誌標線號誌設置
    規則第二百十一條第一項第一款所明定；依案發當時係柏油
    路面，路面乾燥無缺陷，亦無障礙物，視距良好，並無不能
    注意之情事。被告駕車行經該設有閃光號誌之交岔路口竟未
    減速慢行，以致其所騎乘之機車撞及告訴人所騎乘之機車而
    肇事，導致告訴人受傷，其有過失至明；如被告駕車行經該
    處得以減速慢行，提高警覺，謹慎通行，則本件車禍當不致
    發生，告訴人亦不致發生受傷之結果，益徵告訴人之受傷與
    被告之過失行為具有相當因果關係。雖告訴人騎乘機車，並
    未注意閃光紅燈表示「停車再開」，車輛應減速接近，先停
    止於交岔路口前，讓幹道車優先通行後認為安全時，方得續
    行，及汽車駕駛人飲用酒類後其吐氣所含酒精濃度超過每公
    升○‧二五毫克或血液中酒精濃度超過百分之○‧○五以上
    者不得駕車，分別違反道路交通標誌標線號誌設置規則第二
    百十一條第一項第二款及道路交通安全規則第一百十四條第
    三款之規定，而亦有過失，惟仍無法解免被告之過失責任。
    本案被告自白確與事實相符，堪予採信。本件事證業臻明確
    ，被告犯行至堪認定。
二、又查被告行為後，刑法業於九十四年一月七日修正，同年二
    月二日公布，於九十五年七月一日施行。刑法修正之比較新
    舊法，應就罪刑有關之共犯、未遂犯、想像競合犯、牽連犯
    、連續犯、結合犯，以及累犯加重、自首減輕暨其他法定加
    減原因（如身分加減）與加減例等一切情形，綜其全部罪刑
    之結果而為比較，最高法院九十五年五月二十三日九十五年
    度第八次刑庭會議決議可資參照。經查：
  (一)刑法第二百八十四條第一項前段之普通過失傷害罪，其法定
    刑定有五百元以下之罰金刑，然被告行為後，於九十五年六
    月十四日增訂刑法施行法第一條之一，並規定：「中華民國
    九十四年一月七日刑法修正施行後，刑法分則編所定罰金之
    貨幣單位為新臺幣。九十四年一月七日刑法修正時，刑法分
    則編未修正之條文定有罰金者，自九十四年一月七日刑法修
    正施行後，就其所定數額提高為三十倍。但七十二年六月二
    十六日至九十四年一月七日新增或修正之條文，就其所定數
    額提高為三倍。」，且九十四年二月二日公布九十五年七月
    一日施行之刑法第三十三條第五款修正為：「主刑之種類如
    下：˙˙˙五、罰金：新臺幣一千元以上，以百元計算之」
    ，是依修正後之法律，刑法第二百八十四條第一項前段之普
    通過失傷害罪，所得科處之罰金刑最高為新臺幣一萬五千元
    、最低為新臺幣一千元；而被告行為時適用之罰金罰鍰提高
    標準條例第一條前段規定：「依法律應處罰金、罰鍰者，就
    其原定數額得提高為二倍至十倍。但法律已依一定比率規定
    罰金或罰鍰之數額或倍數者，依其規定」、現行法規所定貨
    幣單位折算新臺幣條例第二條規定：「現行法規所定金額之
    貨幣單位為圓、銀元或元者，以新臺幣之三倍折算之」，及
    修正前刑法第三十三條第五款規定：「主刑之種類如下：˙
    ˙˙五、罰金：一元以上」，是依行為時之法律，刑法第二
    百八十四條第一項前段之普通過失傷害罪，所得科處之罰金
    刑最高為新臺幣一萬五千元，最低為新臺幣三十元。因此，
    比較上述修正前、後之刑罰法律，自以被告行為時之舊法即
    依修正前刑法第三十三條第五款，並配合罰金罰鍰提高標準
    條例第一條前段，對被告為有利。
  (二)又依修正前刑法第六十二條前段就自首之規定係「減輕其刑
    」，九十五年七月一日施行之同條就自首規定則僅「得減輕
    其刑」。比較修正前後法律，修正後之刑法規定並未較修正
    前規定為輕，自仍以被告行為時之舊法即修正前刑法第六十
    二前段規定，對被告最為有利。
  (三)綜合上述各條文修正前、後之比較，揆諸前揭最高法院決議
    及修正後刑法第二條第一項前段、但書規定之「從舊從輕」
    原則，綜其全部罪刑之比較，自應一體適用被告行為時之法
    律，即修正前刑法之相關規定及原罰金罰鍰提高標準條例第
    一條前段，現行法規所定貨幣單位折算新臺幣條例第二條規
    定，予以論處。
二、核被告所為，係犯刑法第二百八十四條第一項前段之普通過
    失傷害罪。又被告於本案肇事後，在有偵查犯罪職務機關發
    覺前，立即撥打其所有0000000000號行動電話報
    案，請求救護車到場，並於警方到場時表明係其肇事，願接
    受裁判等情，有臺中市警察局勤務指揮中心受理各類案件記
    錄單一份上載「報案人姓名『徐』，電話『0000000
    000號』」各情，與被告個人及行動電話號碼等資料相符
    （參原審卷第六頁、九十五年度他字第四七二八號卷第一四
    頁）可明，並經證人即被告母親黃秋蓮到庭具結證明屬實（
    參本院卷第三四頁、第三五頁），足見本案被告符合自首之
    要件，應依修正前刑法第六十二條前段規定減輕其刑。原審
    判決認本案事證明確，予以論罪科刑，固非無見，惟原審未
    能審究被告有自首情事，符合應予減輕其刑之規定，被告持
    其與告訴人業已達成和解，並有自首情事一情提起上訴，為
    有理由，自應由本院撤銷予以改判。爰審酌被告行車時未能
    遵守交通規則，導致告訴人受有多處傷勢，其本身亦受有傷
    害，惟考以被告犯後坦承犯行，與告訴人業已達成互不求償
    之和解方式暨告訴人對本案亦有過失等一切情狀，量處如主
    文所示之刑，並諭知易科罰金之折算標準（按行為後法律有
    變更者，適用行為時之法律。但行為後之法律有利於行為人
    者，適用最有利於行為人之法律，刑法第二條第一項定有明
    文。而被告於犯罪時之刑法第四十一條第一項前段規定：「
    犯最重本刑為五年以下有期徒刑以下之刑之罪，而受六個月
    以下有期徒刑或拘役之宣告，因身體、教育、職業、家庭之
    關係或其他正當事由，執行顯有困難者，得以一元以上三元
    以下折算一日，易科罰金。」。又被告為時之易科罰金折算
    標準，修正前罰金罰鍰提高標準條例第二條前段（現已刪除
    ）規定，就其原定數額提高為一百倍折算一日，則本件被告
    行為時之易科罰金折算標準，應以銀元三百元折算一日，經
    折算為新臺幣後，應以新臺幣九百元折算為一日。惟九十五
    年七月一日修正公布施行之刑法第四十一條第一項前段則規
    定：「犯最重本刑為五年以下有期徒刑以下之刑之罪，而受
    六個月以下有期徒刑或拘役之宣告者，得以新臺幣一千元、
    二千元或三千元折算一日，易科罰金。」。比較修正前後之
    易科罰金折算標準，以九十五年七月一日修正公布施行前之
    規定，較有利於被告則應依刑法第二條第一項前段，適用修
    正前刑法第四十一條第一項前段規定，定其折算標準）。至
    被告前未曾受有期徒刑以上刑之宣告，有臺灣高等法院被告
    前案紀錄表一紙在卷可參，係初犯，犯後直承犯行無誤，且
    於本院審理期間已與告訴人達成和解，業經告訴人到庭陳明
    屬實，告訴人亦表示不願再追究被告刑責，被告尚屬年輕，
    如逕諭知如主文所示得易科罰金之數額，亦達三萬六千元，
    無啻對其而言係一經濟上之負擔，本院審以上情，認被告經
    此偵審教訓當益知戒慎而無再犯之虞，本院認前之宣告刑以
    暫不執行為適當，爰依九十五年七月一日施行之刑法第七十
    四條第一項第一款規定併予宣告緩刑二年，以勵自新（參最
    高法院九十五年度第八次刑事庭會議決議參照）。
據上論斷，應依刑事訴訟法第四百五十五條之一第三項、第三百
六十九條第一項前段，刑法第二條第一項前段、第二百八十四條
第一項前段、第七十四條第一項第一款，修正前刑法第六十二條
前段、第四十一條第一項前段，罰金罰鍰提高標準條例第一條前
段，修正前罰金罰鍰提高標準條例第二條，現行法規所定貨幣單
位折算新臺幣條例第二條，判決如主文。
中    華    民    國      95    年    12    月  28    日
                刑事第三庭    審判長法  官  唐光義
                                    法  官  楊萬益
                                    法  官  賴妙雲
右正本證明與原本無異。
不得上訴。
                                    書記官  孫曉鳳
中    華    民    國      95    年    12    月  28    日


司法院資訊處製作；財團法人民間司法改革基金會備份。
